臺灣臺南地方法院民事判決　　　　　　　　94年度訴字第21號
原　　　告　戊○○
訴訟代理人　黃榮坤律師
複代理人　　嘉益律師
被　　　告　台灣銀行股份有限公司
法定代理人　甲○○
訴訟代理人　楊慧娟律師
被　　　告　丙○○
訴訟代理人　黃紹文律師
　　　　　　黃溫信律師
　　　　　　徐美玉律師
上列當事人間請求侵權行為損害賠償事件，經本院於民國94年8
月23日言詞辯論終結，判決如下：
    主  文
原告之訴及假執行之聲請均駁回。
訴訟費用由原告負擔。
    事  實
甲、原告方面：
一、聲明：
  (一)被告應連帶給付原告新台幣（下同）987,76五元，及其中48
    7,765自民國（下同）90年8月6日起至清償日止，並於每月6
    日結算一次滾入本金，按年息百分之16.425計算之利息，暨
    自90年9月6日起至清償日止，並於每月6日結算一次滾入本
    金，按年利率百分之10計算之金額，其餘50 0,000元部份，
    自起訴狀繕本送達翌日起至清償日止，按年息百分之5計算
    之利息。
  (二)原告願供擔保，請准宣告假執行
二、陳述：
  (一)被告丙○○侵權行為之事實：按原告曾於87年12月間因擬向
    銀行申請信用卡，惟不知可申請之信用額度多寡，故委由訴
    外人丁○○代向被告台灣銀行安南分行查詢，並依丁○○告
    知於被告台灣銀行發行之國際信用認同卡申請書中之「正卡
    申請人親簽」一欄簽名，而將餘處均未填寫之該空白申請書
    交由丁○○代向被告之安南分行查詢之，詎該分行之經辦人
    即被告丙○○竟與丁○○勾串，由被告丙○○在上開空白申
    請書上填載其餘之資料，並將申請人之「居住地址」偽填為
    他人之住所「台南市○○街○段九巷十二號」，另聯絡電話
    亦填載他人之電話（06）0000000，甚者，還偽刻原告戊○○名義之圓形印章蓋於「本行扣款帳號」欄位，致原告始終
    未收到被告台灣銀行所核發之信用卡，更不知已遭人冒名申
    請及何人使用該信用卡之事實亦未收到任何帳單，嗣被告
    台灣銀行竟向法院聲請核發支付命令，並因而對原告取得48
    7,765元之債權執行名義，原告莫名所以，嗣於92年7月2日
    前往被告台灣銀行安南分行申請系爭信用卡相關之申請資料
    後，始查知上情
  (二)原告請求被告丙○○賠償之理由：按因故意或過失，不法侵
    害他人之權利者，負損害賠償責任。故意以背於善良風俗之
    方法加損害於他人者，亦同。不法侵害他人之身體、健康、
    名譽、自由、信用、隱私、貞操，或不法侵害其他人格法益
    而情節重大者，被害人雖非財產上之損害，亦得請求賠償相
    當之金額，民法第184條第1項及第195條第1項分別定有明文
    。茲本件被告丙○○當時既係台灣銀行安南分行之職員，竟
    利用職務上之機會與丁○○勾串，將原告前開申請書上有關
    申請人之「居住地址」及聯絡電話均偽填為他人之住所或電
    話，並偽刻原告名義之圓形印章蓋於「本行扣款帳號」欄位
    ，嗣更將信用卡寄發至前揭居住地址，使他人取得該信用卡
    簽帳消費，亦未將任何對帳單資料寄予原告，致原告不僅始
    終未收到被告台灣銀行所核發之信用卡，亦不知遭人冒名申
    請及何人使用該信用卡簽帳消費之事實，更致原告對被告台
    灣銀行負有如台灣台南地方法院90年度促字第45723號支付
    命令所載之金錢債務，則原告因被告丙○○故意不法侵權行
    為所受之損害，自得依民法第184條第1項之規定請求被告丙○○賠償。縱被告丙○○非故意惟其既負責經辦信用卡之
    業務，本應善盡確實徵信審核之注意義務，以防範虛偽申請
    或記載不實等情事，詎被告丙○○於他人僅提出「正卡申請
    人親簽」一欄有原告名義之簽名，餘均空白之信用卡申請書
    申請時，非但未善盡審核之責任，不僅未向原告查證，亦未
    查明原告是否確有提出申請及是否有授權他人代為提出申請
    及授權範圍如何，即於該申請書空白處依原告曾經於其銀行
    開戶之資料填載原告之基本資料，並將申請人之居住地址及
    聯絡電話均偽填為他人者，且偽刻原告名義之圓形印章蓋於
    「本行扣款帳號」欄位，致原告受有前揭之損害，則原告自
    亦得依前揭民法之規定請求被告丙○○應負過失侵權行為之
    損害賠償責任。
　(三)另原告因被告丙○○之不法侵權行為，使他人得以持原告名
    義申請之信用卡簽帳消費，致原告名義有積欠高額帳款未繳
    之信用不良紀錄，更遭被告台灣銀行據以向法院聲請支付命
    令，衡諸一般社會通念，原告在經濟活動之可靠性或支付能
    力方面顯已受到負面之評價，是其原所建立之債信及聲望必
    有低落減損，信譽勢受影響，故原告之名譽權及信用權在客
    觀上實已遭貶損，茲斟酌原告係建築師之身分地位，債信及
    名譽不僅對其個人影響至巨，亦對其業務之經營及建築工程
    之承攬息息相關，是原告因此所受之精神上痛苦，實無法言
    喻，爰併依上開民法第195條第1項之規定，請求被告丙○○
    賠償原告非財產上之損害500,000元，以資平復
  (四)被告台灣銀行應賠償之理由：按受僱人因執行職務，不法侵
    害他人之權利者，由僱用人與行為人連帶負損害賠償責任，
    民法第188條第1項前段定有明文。而受僱人因執行職務不法
    侵害他人權利，不僅指受僱人因執行職務其所受命令或委託
    之職務自體，或執行該職務所必要之行為，不法侵害他人權
    利而言，即受僱人職務上予以機會之行為，及與執行職務之
    時間或處所有密切關係之行為，在客觀上足認與其執行職務
    有關，而不法侵害他人之權利者，亦應包括在內，該等行為
    即令係受僱人為自己利益而為，亦無不同（參照最高法院90
    年臺上字第1235號裁判要旨前段）。茲被告丙○○當時既為
    被告台灣銀行之受僱人，則對於被告丙○○於執行職務時，
    不法侵害原告之權利，被告台灣銀行自應與其受僱人丙○○
    連帶負損害賠償責任。
  (五)另因本件被告丙○○當時係任職於被告台灣銀行之安南分行
    （地址：台南市○○路○段316號），故鈞院依民事訴訟法
    第15條第1項及同法第20條之規定，即有管轄權。
  (六)本件並未罹於消滅時效：按因侵權行為所生之損害賠償請求
    權，自請求權人知有損害及賠償義務人時起，二年間不行使
    而消滅，自有侵權行為時起，逾十年者亦同，民法第197條
    第1項定有明文。茲查本件侵權行為雖係發生於87年12月間
    ，並曾自88年2月22日起，於原告所有之台灣銀行綜合存款
    帳戶扣款，嗣鈞院亦曾於90年10月24日核發支付命令；惟因
    原告收到支付命令時尚不知係本件信用卡之費用，更遑論知
    係何人侵權或向何人請求，嗣越覺莫名所以，乃於93年7月
    2日前往被告台灣銀行安南分行申請本件費用之相關資料後
    ，始查知系爭信用卡申請之資料係被告丙○○偽載，則原告
    於此時知賠償義務人並於同年12月間起訴請求賠償，自無罹
    於前揭2年或10年之時效規定，被告執此抗辯，自無理由。
    又按鈞院於90年10月24日核發清償消費款支付命令，縱有檢
    附信用卡申請書等資料；惟因該申請書上就「正卡申請人親
    簽」欄以外之字跡並非丁○○之筆跡，且丁○○亦不告知係
    何人所填，而於「正卡申請人親簽」欄又有原告親簽之姓名
    ，原告乃誤以為即應負責，且又不懂法律，恐隨意亂告他人
    ，將涉刑責，故乃未詳究，嗣越覺莫名所以，乃於93年7月2
    日前往被告台灣銀行安南分行申請本件費用之相關資料，並
    經諮詢律師後，猜想本件系爭信用卡申請書上除親簽名欄外
    之其他填載資料，應係由該申請書上之經辦即被告丙○○偽
    載之可能性較大，乃再由其筆跡探查之，始查知應確係被告
    丙○○偽填無誤，乃於93年12間具狀起訴請求被告賠償，故
    本件從原告知悉被告丙○○為賠償義務人之時起至起訴時，
    自尚未罹於2年之消滅時效，被告執此抗辯，自無理由。
　(七)按於87年間，因當時原告不知一般信用卡之申請作業流程，
    而誤認為須先經銀行同意信用之額度始可申請，故乃依丁○○之告知於該被告銀行發行之國際信用認同卡申請書中之「
    正卡申請人親簽」一欄簽名，而將餘處均空白之申請書交由
    丁○○代為查詢，被告雖稱此不符常理或一般信用卡之作業
    流程云云；惟對之前不曾申請或使用信用卡之原告而言，自
    不能與被告或知悉此信用卡作業流程之人相提並論。另被告
    稱申請書上蓋用之圓形印文，係原告委由丁○○於辦理信用
    卡時帶至銀行蓋用云云；惟該支票帳戶之圓形印文係遭人偽
    刻及偽蓋，且該「圓形印文」雖似與原告該支票帳戶之印文
    雷同，但卻與該申請書上填載原告於該行扣繳帳號「000000
    000000」之須蓋用該帳戶之「原留印鑑」不符，故被告縱未
    有故意，亦有過失。又被告稱其在申請人之指示下，代為填
    寫相關之資料云云；就此原告否認有指示其填寫，被告若仍
    執此，則被告依法就此自應負舉證之責；況原告並未居住在
    台南市○○街○段9巷12號，亦不知該處究住有何人，又豈
    會指示其填載該居處？或同意「帳單地址」寄送「同居住地
    址」呢？顯見本件被告丙○○確有故意侵權行為，縱認其無
    故意，則其亦有過失。
　(八)另被告提出之證物委託書，雖內載委託丁○○先生代為處理
    融資及投資資金調度相關事宜等語，但該委託書並未有何授
    權信用卡之申請，故被告執此抗辯，即無理由。
  (九)又前揭「000000 000000」帳號內之扣款，僅記載「轉帳」
    等語，並未記載係信用卡之費用，縱認有記載卡費，亦未記
    載何家信用卡之費用，故自不能以此認原告知悉已申請到被
    告台灣銀行之該信用卡。遞查鈞院之支付命令，係命原告清
    償消費款，並未記載係信用卡之消費，亦未有卡號之記載，
    故自不能謂原告收受該支付命令未異議，即謂原告就本件有
    何授權被告填載；況信用卡及帳單之寄送何處，至關重要，
    原告既欲申請信用卡自己使用，又豈有將信用卡及帳單授權
    寄送他處之理，故被告所辯，顯不符邏輯及常理，自要無理
    由。
  (十)從消費者保護法而言，被告亦應負賠償責任：按消費者保護
    法於83年1月11日總統令公布後至92年1月22日修正前，其第
    7條第1項規定：「從事設計、生產、製商品或提供服務之企
    業經營者應確保其提供之商品或服務，無安全或衛生上之危
    險。」，同條第3項亦規定：企業經營者違反該規定，致生
    損害於消費者或第三人時，應負起連帶賠償責任。但企業經
    營者能明其無過失者，法院得減輕其賠償責任。故企業經營
    者對其所提供之服務應確保其安全且無危害消費者生命、身
    體、健康、財產之可能，否則即應負無過失之賠償責任。茲
　本件被告台灣銀行就其所提供予原告使用之信用卡，本應確
    保其於申請時無危害原告財產之可能，茲其職員即被告丙○○竟在原告未指示其填載之情況下，將該信用卡之寄送地址
    偽填為原告並未居住亦不知之台南市○○街○段9巷12號，
    且又將「帳單地址」寄送上開之「居住地址」，顯見被告丙○○此舉確有危害原告財產之可能，而有故意侵權行為，縱
    認其無故意，則其亦有過失，故就其所生於原告之損害，不
    僅被告丙○○應負侵權責任，被告台灣銀行亦應依前揭規定
    負無過失之賠償責任。另消費者保護法第7條第3項規定，顯
    見消費者保護法之適用不以有無消費契約之成立為必要，故
    被告辯稱本件無消費者保護法之適用，即無理由；況本件被
    告亦不否認其有提供「信用卡」此一商品及服務欲給原告使
    用並與原告成立信用卡使用契約，益徵本件更有消保法之適
    用。次按消費者保護法第7條第2項修正前後均規定：「商品
    或服務具有危害消費者生命、身體、健康、財產之可能者，
    應於明顯處為警告標示及緊急處理危險之方法。」茲被告既
    提供信用卡欲讓原告使用，則自應確保該商品或服務之安全
    性，其竟將信用卡及帳單寄送予非原告之戶籍地址或居所，
    亦未警告或通知原告或為緊急處理危險之方法，而僅憑第三
    人持有一張有原告信用卡申請書之簽名，該申請書上其他資
    料均空白，且第三人亦未有任何書面授權之情況下，即將該
    信用卡及帳單均填載並寄送至非原告之住居所，則其顯已違
    反上開規定之告知義務，亦難謂被告其所提供之商品或服務
    不具有危害消費者之財產，更難謂此已符合當時專業水準可
    合理期待之安全性，準此，依消保法第7條第3項之規定，被
    告自應負連帶賠償責任。
  (十一)本件被告是否有過失而應負賠償責任：按原告僅係委由丁○○代向被告銀行查詢信用額度，此由被告94年5月16日之準
    備書檢附函文說明欄第5點部分，記載「戊○○為委託丁○○先生代向該分行查詢信用額度而於申請人欄簽名並未用印
    」即知，則被告丙○○既未能舉證證明原告就本件系爭部分
    信用卡有何授權填載資料，竟將該系爭信用卡申請書上所載
    「信用卡」及「帳單」之「寄送地址」，均填載他人之住居
    所，使他人得以使用該卡，致原告受有損害，則被告自有侵
    權行為甚明。次按本件原告業已主張其並無系爭信用卡申請
    書上之圓形印鑑印文章，且該申請書上所記載之「自動扣繳
    帳號」，亦非使用該圓形印鑑，姑不論被告就此印文與帳號
    之核對已有過失，被告其將信用卡及帳單均寄送非原告之地
    址，而由第三人收到並使用之，致原告受有本件系爭之損害
    及債信與聲望低落減損之名譽損害，被告自有過失，故依民
    法第184條第1項、第195條第1項及同法第188條第1條前段等
    規定，被告自應負連帶賠償責任。又消費者保護法業經總
    統於83年1月11日令公布施行之，本件系爭信用卡申請書之
    記載日期既為87年12月29日，故本件自有該消保法之適用，
    依該法第7條第3項規定，被告即應負無過失之損害賠償責任
    。故被告就本件關於前揭信用卡及帳單之寄送，即應證明其
    無過失，始能減輕其賠償責任。茲本件被告雖提出委託書乙
    紙，惟姑不論該委託書並未有何授權訴外人丁○○申請原告
    信用卡之記載，且查該委託書之日期係88年5月26日，亦非
    系爭信用卡申請書所載之87年12月29日，顯見於系爭信用卡
    申請書時，並無該委託書，故原告並未有何授權訴外人丁○○申請原告之系爭信用卡。此外，嗣經鈞院函查系爭信用卡
    所載之信用卡及帳單寄送地址，係訴外人丁○○之住居所，
    而原告既未授權丁○○及被告填載該寄送地址，復被告又未
    提出有何原告授權之證據，證明其就上揭未盡查核之責之記
    載並無過失，則依前揭消費者保護法等規定，被告即應負無
    過失之損害賠償責任。
  (十二)得否以系爭信用卡申請書上所載之原告帳號有被被告扣款，
    即認原告有嗣後承認該信用卡之申請或該侵權行為：按原告
    業已否認曾有收到系爭信用卡申請書上所載原告帳號之綜合
    存款存摺，是被告就此依法即應負舉證責任，且原告因未收
    到該存摺，故該帳號內之出入轉帳或扣款款項如何，原告並
    不清楚。又縱前揭存摺之交易明細有記載信用卡之扣款，但
    亦未顯示係何信用卡之扣款，故原告就本件縱有疏失而未加
    以查詢，但亦不能將被告未善盡查核之責及前揭應負無過失
    責任之結果，轉嫁由消費者即原告負擔，故縱系爭信用卡申
    請書上所載之原告帳號有被被告扣款，亦不能即認即認原告
    有嗣後承認該信用卡之申請或該侵權行為，況原告就該系爭
    信用卡申請書僅填寫其姓名，餘均空白，並均由被告丙○○
    未經授權而填載，則就系爭信用卡及帳單究係寄送何處，原
    告顯不知悉，衡之一般客觀經驗法則及常情，原告自不可能
    嗣後承認該信用卡之申請或該侵權行為。另按原告業已否認
    曾有收到系爭信用卡申請書上所載原告帳號之綜合存款存摺
    ，且被告亦不否認原告未曾親自前往安平分行開設存款帳戶
    ，是被告若認原告有收到該存摺，則其就此依法即應負舉證
    責任，並證明原告係何時收到。又因原告未收到該存摺，故
    該帳號內之出入轉帳或扣款款項如何，原告並不清楚。
  (十三)按原告僅係委由丁○○代向被告銀行查詢信用額度，此由被
    告94年5月16日之準備書檢附函文中說明欄第5點部分，記載
    「戊○○為委託丁○○先生代向該分行查詢信用額度而於申
    請人欄簽名並未用印」即知，則被告丙○○既未能舉證證明
    原告就本件系爭部分信用卡有何授權，竟將該系爭信用卡申
    請書上所載之信用卡及帳單「寄送地址」，均填載他人之住
    居所，使他人得以使用該卡，致原告受有損害，則被告自有
    侵權行為甚明。雖被告銀行曾對原告聲請核發支付命令，但
    有關此部分業經原告向台南市調查站檢舉被告銀行之人員涉
    案，並已由調查站調查之，凡此亦可問明被告丙○○有無因
    原告之檢舉而到台南市調查站接受訊問即知；況縱認原告有
    如被告所提出該支付命令之債務，惟由被告前揭準備書提出
    之函文中說明欄第5點所載，可知原告係於此後，其於其他
    銀行之金融信用才遭凍結；且衡之一般社會評價，個人每有
    一次之債信問題，其聲望及名譽即會有再一次之低落減損或
    再次增加他人對該人之貶損，故被告稱原告不因被告本件之
    侵權行為而有信用不良之名譽受損云云，即非的當。
  (十四)又原告僅係委由丁○○查詢信用卡之信用額度，並未授權他
    人於系爭信用卡申請書上填載該信用卡及帳單之寄送地址為
    他人，業如上述，則被告既未能證明就此其無過失，則依消
    保法第7條第3項之規定，其即應負無過失之損害賠償責任。
    又原告於被告銀行000000000000帳號之開戶，當初係由丁○○持該該戶之印鑑卡到原告之事務所，請原告簽名，又因原
    告前曾向被告銀行之台南分行貸款2,500,000元，丁○○曾
    向原告稱可轉貸至被告銀行之安南分行並爭取較低之利率，
    故丁○○於87年11月11日除拿來開戶存款之印鑑卡請原告簽
    名外，亦同時拿來該欲轉貸之放款借據請原告及連帶保證人
    乙○○簽名，凡此可傳訊乙○○即明，故原告並非係親自至
    被告銀行開戶，故該前揭帳號之存摺，原告並未拿到，是關
    於其該存摺內容明細，原告即不清楚，就此，敬請鈞院惠向
    被告銀行查詢該帳號除被告銀行利用該帳號? 入其所稱之貸
    款款項外，其該帳戶各筆之存款憑條，即知應非原告之筆跡
    ，故該存摺確係由他人持有並曾使用之。
  (十五)又按「關於侵權行為損害賠償請求權之消減時效，應以請求
    權人『實際知悉』損害及賠償義務人時起算」（參最高法院
    72年台上字第738號判例），又「所謂知有損害及賠償義務
    人之知，係指明知而言。如當事人間就知之時間有所爭執，
    應由賠償義務人就請求權人知悉在前之事實，負舉證責任。
    」（參最高法院72年台上字第1428號判例前段）。而「所謂
    知有損害，非僅指單純知有損害而言，其因而受損害之他人
    行為為侵權行為亦須一併知之，若僅知受損害及行為人而不
    知其行為之為侵權行為，則無從本於侵權行為而請求賠償，
    時效即無從進行。又知有賠償義務人之意義，乃不僅指知其
    姓名而已，並須請求權人所知關於賠償義務人之情形，達於
    可得請求賠償之程度，時效始能進行。」（參最高法院89年
    台上字第485號裁判）茲查原告並未收到被告所稱支付命令
    所檢具之申請書，就此縱認原告有收到而由蓋有被告印章之
    經辦人知悉被告為承辦人，但原告亦不敢確定該申請書上「
    信用卡及帳單」寄送地址之筆跡，係何人所為，且從被告前
    揭準備書提出之函文其主旨記載函請調查有否違反或涉及不
    法情事見覆云云，益知原告謂被告「丙○○『等』竟與丁○○先生勾串」等語，應係尚在猜測或推測，故始請調查之，
    否則，原告自可提出告訴，何須請被告銀行調查，故由此實
    難謂原告已實際知悉被告丙○○係本件前揭偽載資料之侵權
    行為人，故被告執此抗辯，即無理由。再者，證人乙○○雖
    曾於鈞院證稱於3、4年前那段時間，原告有表示信用卡、支
    票、不動產被丁○○搬出去，原告一直認為丁○○與台灣銀
    行內部之人員有共謀，原告與伊去安南分行就信用卡部分是
    否談及沒有印象，單就信用卡部分不清楚原告是否有特定指
    定銀行內部何人員之錯云云；惟證人其既稱原告有表示信用
    卡係被丁○○搬出去，單就信用卡部分不清楚原告是否有特
    定指定銀行內部何人員之錯，去安南分行就信用卡部分是否
    談及沒有印象云云，則從證人上開所述，實亦無以窺知當時
    原告已有何實際知悉該信用卡申請書之資料偽填係丙○○所
    為，則原告於93年7月2日前往被告台灣銀行安南分行申請本
    件費用之相關資料，並經諮詢律師後，猜想本件系爭信用卡
    申請書上之經辦即被告丙○○偽載之可能性較大，乃再由其
    筆跡探查之，始查知系爭信用卡申請之資料係被告丙○○偽
    載無誤，而於93年12間具狀起訴請求被告賠償，原告既不知
    悉是否係丁○○抑或丙○○抑或係第三人所寫，且被告亦未
    就此舉證證明當時原告已「實際知悉」此部分確係「只」由
    被告丙○○所填寫，更未舉證證明當時原告已「明知」被告
    係如何為侵權行為，並達於可得請求賠償之程度，況被告迄
    今仍否認其有故意或過失而不法侵害原告之權利或利益，則
    揆之上開實務見解，本件之時效自應自原告「實際知悉」該
    筆跡係被告丙○○之筆跡時起算，亦即應自原告於93年7月2
    日前往被告台灣銀行安南分行申請相關資料並經諮詢律師，
    由其筆跡探查得知係丙○○之筆跡時起算，故本件自尚未罹
    於消滅時效。
  (十六)就原告是否有委任丁○○辦理信用卡乙節，業經原告所否認
    ，故被告若認有，則對此權利發生事實之有利事實，被告依
    法自應負舉證之責。又查被告曾先稱其係在申請人之指示下
    ，代為填寫相關之資料云云，惟此原告已否認有指示其填寫
    ，被告若仍執此，則被告依法就此自應負舉證之責；況原告
    並未居住在台南市○○街○段9巷12號，亦不知該處究住有
    何人，又豈會指示其填載該居處？或同意「帳單地址」寄送
    「同居住地址」呢？嗣被告又改稱原告委任丁○○辦理云云
    ，惟該委託書雖內載委託丁○○先生代為處理融資及投資資
    金調度相關事宜等語，但該委託書並未有何授權信用卡之申
    請，且查該委託書之記載日期係88年5月26日，亦非系爭信
    用卡申請書上所載申請日期之87年12月29日，顯見於系爭信
    用卡申請書時，並無該委託書，故原告並未有何授權訴外人
    丁○○申請原告之系爭信用卡。故被告執此抗辯，即無理由
    。又前揭帳號內之扣款，僅記載「轉帳」等語，並未記載係
    信用卡之費用，縱認有記載卡費，亦未記載何家信用卡之費
    用，故自不能以此認原告知悉已申請到被告台灣銀行之該信
    用卡。遞查，鈞院之支付命令，係命原告清償消費款，並未
    記載係信用卡之消費，亦未有卡號之記載，故自不能謂原告
    收受該支付命令未異議，即謂原告就本件有何授權被告填載
    ；況信用卡及帳單之寄送何處，至關重要，原告既欲申請信
    用卡自己使用，又豈有將信用卡及帳單授權寄送非其住居又
    不知之他處之理，故被告所辯，顯不符邏輯及常理，自要無
    理由。縱認原告有申請信用卡之意思，但並未授權或表示該
    信用卡及帳單地址可寄予他人。按本件縱認原告與被告台灣
    銀行成立信用卡使用之契約，但原告並未授權或表示該信用
    卡及帳單可寄予他人，且此使用卡使用契約不論係委任關係
    （參最高法院89年台上字第1628號判決）或有認係委任與消
    費借貸之混合契約，被告依民法第535條之規定本有注意義
    務，被告丙○○既已知悉原告之戶籍地址並亦於該信用卡申
    請書上填載，則竟於無原告之授權下，將信用卡及帳單地址
    填載第三人之地址，亦未通知原告，不僅有違其注意義務，
    亦有違民法第148條第2項之誠信原則，其有故意或過失，自
    不待言。雖被告其曾辯稱有原告之委託書云云，然查該委託
    書之日期係88年5月26日，非信用卡申請書上所蓋87年12月
    29日之申請日期，且其記載內容亦未有何言及委託丁○○填
    寫或其可指定他人填寫本件信用卡帳單之地址內容，故被告
    執此抗辯，亦無理由。
  (十七)本件確有侵害原告之權益：按本件既有消費者保護法之適用
    ，則該法自屬「保護他人之法律」（參孫森焱著˙新版民法
    債編總論˙上冊˙第246第3行中段˙91年11月份訂版），故
    被告依民法第184條第2項規定：「違反保護他人之法律，致
    生損害於他人者，負賠償責任。」而「其賠償義務之標的，
    即因違反保護他人之法律所生之損害。」（參同孫森焱前揭
    書˙第205頁倒數第6行起）。茲本件原告既因被告之侵害行
    為而對被告台灣銀行負有債務，則揆之上開說明，原告就此
    所生之損害自得依此及民法188條第1項前段等規定請求被告
    連帶賠償之。又民法第184條第1項前段所規定之「權利」，
    學者一般係指第三人侵害債權者，是否成立侵權行為之問題
   （參同孫森焱前揭書˙第214頁倒數第7行起；另參王澤鑑著
    ，侵權行為法˙第一冊˙＜基本理論一般侵權行為＞˙第19
    8頁第2段起˙1998年9月出版）。茲本件既係由被告之僱傭人
    丙○○為侵權行為，且從信用卡使用契約而言，被告丙○○
    即為被告台灣銀行之履行輔助人，亦即本件係由被告台灣銀
    行之使用人對原告為侵權行為，而使被告台灣銀行對原告取
    得一債權，則本件自非民法第184條第1項前段所規範排除者
    ，況此學者間亦仍有不同見解（另參邱聰智著˙新訂民法債
    編通則＜上＞˙新訂一版˙第161頁第6行末段起），而實務
    則仍認民法第184條第1項規定之權利，「應指一切私權而言
    」（參最高法院39年台上字第987號判例）。又縱認原告有
    被告所提出該支付命令之債務，惟衡之一般社會評價，個人
    每有一次之債信問題，其聲望及名譽即會有再一次之低落減
    損或再次增加他人對該人之貶損，故被告稱原告不因本件而
    有信用不良之名譽及債信減損云云，即非的當。
三、證據：提出台北縣國際信用認同卡申請書、本院90年度促字
    第45723號支付命令、「000000000000」帳號之綜合存款印
    鑑卡、支票存款往來約定書及存款印鑑卡、印鑑申請書及印
    鑑卡、放款借據各1件，聲請傳訊證人乙○○。
乙、被告方面：
一、聲明：
  (一)原告之訴駁回。
  (二)訴訟費用由原告負擔。
  (三)如受不利判決，願供擔保請准宣告免為假執行。
二、陳述：
  (一)本件原告係以民法第184條第1項及第195條第1項，即侵權行
    為之損害賠償請求權為其請求之基礎，依同法第197條第1項
  自請求權人知有損害及賠償義務人時起，2年間不行使而消
    滅。查本件原告係於93年12月提起本件訴訟，惟原告主張被
    告侵權行為之時間係在87年12月間，且本件原告主張被告與
    訴外人丁○○虛偽以原告名義申請信用卡，係自88年2月22
    日起，即在原告所有之臺灣銀行000000000000號綜合存款戶
    內扣款，原告不可能不知情，且因原告事後有遲延還款之情
    事而積欠帳款，臺灣銀行曾對原告聲請發支付命令，經臺灣
    臺南地方法院90年10月24日發支付命令，命原告應給付臺灣
    銀行清償消費款487,665元及其利息，經原告收受後均未提
    出異議，該支付命令並已於90年12月6確定，故原告至遲於
    90年11月16日（即收受支付命令之日）亦應已知悉其有信用
    卡之消費費用未償，而知有被虛偽申請信用卡之情事，但原
    告卻均未提出任何之異議，乃遲至93年12月始提起本件訴訟
    ，其請求權自已罹時效而消滅，原告之訴自無理由，先此敘
    明。
  (二)又本件原告主張被告與訴外人丁○○勾串，偽刻原告之圓形
    印章請領信用卡，亦與事實不符，爰說明如下：
  (1)本件信用卡之申請表，係由原告在信用卡申請人欄親自簽名
    ，有原告提出出之申請表在卷可按，亦為原告所自承，可見
    本件信用卡之申請確係出於原告之意，亦為原告所知悉，原
    告稱僅係委由丁○○向臺灣銀行查詢其申請信用卡得使用之
    額度為若干，顯與常理不符，亦不符合一般信用卡之作業流
    程。
  (2)原告稱被告偽刻圓形印章蓋於「本行扣款帳號」欄位，但查
    申請表上所蓋用之圓形印章，乃係原告委由丁○○於辦理信
    用卡時帶至銀行所蓋用，上開印章在之前亦使用做為取款之
    印鑑章，有87年12月15日印鑑申請書可證，原告所稱被告偽
    刻印章之行為與事實不符。
  (3)原告雖又主張該信用卡申請表上之文字，均係由被告所填寫
    ，並非原告所填，故認被告有虛偽填載申請表之情形。惟查
    ，銀行業乃係服務業，原告與被告任職之臺灣銀行安南分行
    素有借貸關係往來，被告基於服務客戶之立場，在申請人之
    指示下，代為填寫相關之資料，乃屬情理之常，被告亦有為
    其他客戶填寫資料之情形，此並無違背常理，原告主張係被
    告虛偽填載，顯無所據。
  (4)本件信用卡之申請係原告委由丁○○辦理，在本件信用卡申
    請之前，原告向臺灣銀行安南分行借款往來之相關事項，亦
    均委由丁○○處理，原告並曾在88年5月26日出具1份委託書
    ，以證明委託丁○○代為處理融資及投資資金調度相關事宜
    。又本件信用卡之消費款項，自88年2月起即開始由原告之
    約定帳戶內扣款，最高之扣款金額於88年8月21日且曾達102
    ,250 元，原告實不可能不知悉，如被告確未有申請信用卡
    ，不可能均未有任何之異議甚且原告信用卡費用未按期清
    償，臺灣銀行曾對原告聲請發支付命令，經臺灣臺南地方法
    院90年10月24日發支付命令，命原告應給付臺灣銀行清償消
    費款487,765元及利息，原告經收受後亦均未提出異議，可
    見本件信用卡之申請，確係經由原告之授權同意為之，原告
    亦係知情。
  (三)本件原告主張因被告不法侵權行為，使他人得以持原告名義
    申請之信用卡簽帳消費，致原告積欠高額帳款未繳之信用不
    良紀錄，更遭台灣銀行據以向法院聲請支付命令，使原告之
    名譽及信用受到眨損，故依民法195條請求非財產上之損害
  但查，本件信用卡之簽名係原告親自簽名後委由訴外人丁○○辦理，被告自無侵權行為可言。又原告除向台灣銀行申請
    信用卡未償卡費外，另有向台灣銀行，亦由台南分行辦理借
    貸，亦逾期未還，分別經台灣銀行申請支付命令，有鈞院89
    年度促字第30555、30556、30557號支付命令（89年7月21日
    ）、88年度促字第52843號支付命令（88年12月8日），是原
    告於本件台灣銀行聲請信用卡卡費支付命令前，早已有債信
    不良之事實，原告稱係因被告之侵權行為造成有信用不良之
    紀錄，自與事實不符。
  (四)原告稱係自93年7月3日向台灣銀行信用卡申請資料，始知係
    被告偽載信用卡資料，惟查，本件信用卡係原告親自簽名後
    委由丁○○辦理已如前述，並無冒原告之名申請之情事，此
    其一。又本件早於88年2月22日即自其台灣銀行00000000000
    0帳號扣款，原告不可能不知其事被告如要冒名申請，根
    本不會設定以原告之帳戶自動扣款，以免被查悉，此其二。
    又90年10月24日本件未償卡費即已由被告檢具申請書向鈞院
    聲請支付命令，原告不可能不知悉在申請書上蓋有被告印章
    之經辦人即為承辦人，且如有爭執何以又不異議，此其三。
  (五)又原告曾於92年2月14日發函信台灣銀行，函中說明第5點即
    指稱，被告與丁○○勾串虛偽申請信用卡，可見原告早知被
    告為本件信用卡承辦人，其最遲實在接獲法院支付命令時即
    已知悉，其提起本件之訴，其請求權自已罹於時效而消滅。
    且證人乙○○於鈞院94年6月15日亦證稱：原告於3、4年前
    即有就借款、信用卡事宜與臺灣銀行安南分行之經理及被告
    談過，並稱有聽到原告抱怨係臺灣銀行安南分行之錯誤，伊
    且曾於3、4年前與原告至銀行2、3次，亦有概括談到信用卡
    ，顯見本件縱如原告所主張伊並未申請信用卡，但於3、4年
    前原告接獲法院支付命令並至銀行磋商時，即已知悉本件信
    用卡係被冒用申請並由被告所辦理，提起本件之訴，其請求
    權自已罹於時效而消滅。
  (六)事實上原告不止於信用卡之爭議中主張伊僅是簽名委託丁○○查詢額度，在相關之借款中亦係使用同一之辯詞欲脫免其
    責任，如原告上開函文說明3，亦曾主張88年5月21日向台銀
    行借款，13,000,000元，亦僅係於「擔保物提供人兼借用人
    」欄簽名，亦係委託丁○○代向台灣銀行查詢額度而已。但
    查該次放款係直接存入被告台灣銀行之前開帳號內，原告於
    存入當日轉出4,540,000元存入原告之妻陳美妃之帳號內，
    又轉出5,043,027元清償原告之妻陳美妃向台灣銀行之借款
    ，所借得之款項均為原告或轉付原告之妻運用，自難脫免其
    有借款之事實，亦難謂其不知情，原告於本件亦以簽名僅係
    在查額度，否認有申請信用卡，實與常理有違。
  (七)本件辦理信用卡申請係原告本人之意思，原告委由第三人丁○○持申請表辦理，自與被告成立信用卡使用之契約。本件
    原告主張被告與訴外人丁○○勾串，偽刻原告之圓形印章請
    領信用卡與事實不符，原告應就此部分負舉證責任。又本件
    信用卡之申請表，係由原告在信用卡申請人欄親自簽名，有
    原告提出之申請表在卷可按，亦為原告所自承，可見本件信
    用卡之申請確係出於原告之意，亦為原告所知悉，否則焉有
    於申請人欄簽名之理，且原告亦稱係伊委由丁○○持申請表
    至銀行辦理，可見丁○○確係原告委託之人，雖原告稱僅係
    委由丁○○向臺灣銀行查詢其申請信用卡得使用之額度為若
    干？惟若僅係如此，原告僅需向銀行自行查詢或委由丁○○
    查詢即可，根本不需要填載申請表，原告所稱顯與常理不符
    ，亦不符合一般信用卡之作業流程。且原告於申請表簽名後
    ，囑由伊時常委任之丁○○持以至銀行辦理手續，顯具有委
    任處理申請信用卡事務或將代理權授與丁○○辦理信用卡之
    外觀事實，被告在此一情況之下，信任而為其辦理信用卡之
    申請，自難認有何侵權行為可言。至於原告稱被告偽刻圓形
    印章蓋於「本行扣款帳號」欄位，但查申請表上所蓋用之圓
    形印章，並非被告所蓋用，上開印章在之前亦已申請使用於
    原告支票存款之印鑑章，有87年12月15日印鑑申請書可證，
    原告所稱被告偽刻印章之行為與事實不符。原告雖又主張該
    信用卡申請表上之文字，均係由被告所填寫，並非原告所填
    ，故認被告有虛偽填載申請表之情形。惟查，銀行業乃係服
    務業，原告與被告任職之臺灣銀行安南分行素有借貸關係往
    來，被告基於服務客戶之立場，在申請人之指示下，代為填
    寫相關之資料，乃屬情理之常，被告亦有為其他客戶填寫資
    料之情形，此並無違背常理，原告主張係被告虛偽填載，顯
    無所據。而本件信用卡之申請表係原告委由丁○○持至銀行
    辦理，在本件信用卡申請之前，原告向臺灣銀行安南分行借
    款往來之相關事項，亦均委由丁○○處理，原告並曾在事後
    之88年5月26日補具一份委託書，以證明委託丁○○代為處
    理融資及投資資金調度相關事宜。又本件信用卡之消費款項
    ，自88年2月起即開始由原告之約定帳戶內扣款，最高之扣
    款金額於88年8月21日且曾達102,250元，原告實不可能不知
    悉，如被告確未有申請信用卡，不可能均未有任何之異議甚
    且原告信用卡費用未按期清償，臺灣銀行曾對原告聲請發支
    付命令，經臺灣臺南地方法院90年10月24日發支付命令，命
    原告應給付臺灣銀行清償消費款487,765及利息，原告經收
    受後亦均未提出異議，可見本件信用卡之申請，確係經由原
    告之本意而為之，原告亦係知情，自無侵權行為可言。事實
    上原告不止於信用卡之爭議中主張伊僅是簽名委託丁○○查
    詢額度，在相關之借款中亦係使用同一之辯詞欲脫免其責任
    ，如原告上開函文說明三，亦曾主張88年5月21日向台灣銀
    行借款13,000,000元，亦僅係於「擔保物提供人兼借用人」
  欄簽名，亦係委託丁○○代向台灣銀行查詢額度而已。但查
  　該次放款係直接存入原告台灣銀行之前開帳號內，原告於存
    入當日轉出4,540,000元存入原告之妻陳美妃之帳號內，又
    轉出5,043,027元清償原告之妻陳美妃向台灣銀行之借款，
    所借得之款項均為原告或轉付原告之妻運用，自難脫免其有
    借款之事實，亦難謂其不知情，原告於本件亦以簽名僅係在
    查額度，否認有申請信用卡，實與常理有違。
  (八)本件並無侵害原告之「權利」可言。
  (1)本件原告主張因被告不法侵權行為，使他人得以持原告名義
    申請之信用卡　簽帳消費，致原告積欠高額帳款未繳之信用
    不良紀錄，更遭台灣銀行據以向法院聲請支付命令，使原告
    之名譽及信用受到眨損，故依民法195條請求非財產上之損
    害。但查，本件信用卡之簽名係原告親自簽名後委由訴外人
    丁○○辦理，被告自無侵權行為可言。又原告除向台灣銀行
    申請信用卡未償卡費外，另有向台灣銀行（亦由台南分行辦
    理）借貸，亦逾期未還，分別經台灣銀行申請支付命令，有
  　鈞院89年度促字第30555、30556、30557號支付命令、88年
    度促字第52843號支付命令。是原告於本件台灣銀行聲請信
    用卡卡費支　付命令前，早已有債信不良之事實，原告稱係
    因被告之侵權行為造成有信用不良之紀錄，自與事實不符。
  (2)被告雖因信用卡之簽帳對被告負有債務，惟此乃係債權債務
    關係，與侵權行為所侵害之「權利」之概念顯有所不同。至
    若原告所主張者係偽造其印章或印文部分，此乃係偽造文書
    問題，此部分並非被告所為，被告自無侵害其人格權可言，
    自不負損害賠償責任。又原告因接獲支付命令後，未依法提
    出異議，不論其未提出異議之原因為何，此債務之產生，係
    基於契約行為而來，並非係原告有不法侵害其權利所造成，
    此部分之請求自無理由
  (3)本件並無消費者保護法之適用。按消費者保護法乃係以契約
    成立為要件，如無消費契約之成立，自無所謂消費者應受保
    護之問題，本件原告既主張與臺灣銀行間並無成立信用卡申
    請契約，自無消費者保護法之適用。又原告雖主張本件信用
    卡及帳單均係寄至丁○○之住居所，被告明知而偽填，確有
    損害原告財產之可能，故依消費者保護法應負無過失損害賠
    償責任。但查，本件如上述信用卡之申請表係由原告親自簽
    名，委由丁○○持至臺灣銀行辦理，就其外觀上而言，顯已
    具有申請辦理信用卡之意思表示，且已委由丁○○辦理，被
    告為其辦理自無違誤，且法律上亦無規定信用卡及信用卡帳
    單應寄送申請人之住所，則寄至原告委由前來辦理之人指定
    之居所，亦難認有何違背法令之處且信用卡及帳單寄送何
    處，原告是否確有收受，其所產生者乃係申請人應否負擔消
    費款之爭執（此部分因原告對支付命令未提異議，亦已確定
    ），而非商品或服務有何安全或衛生上危險而導至消費者受
    損，此部分原告之主張自無理由。
三、證據：提出台北縣國際信用認同卡申請書、信用卡消費明細
          表、印鑑申請書、委託書、第三人綜合存款存摺、財
          團法人金融聯合徵信中心、92年2月14日函文、放款
          收回明細單、存入憑條各1份、取款憑條2紙、第三人
          活期存款存摺2份、支票存款開戶支票領取證、本院
          支付命令暨確定證明各4份。
丙、本院依職權函查台南市○○區○○街3段9巷12號之全戶戶籍
    及個人除戶資料，稅務電子閘門財產所得調件明細表。
    理  由
一、本件原告起訴主張：原告曾於87年12月間因擬向銀行申請信
    用卡，惟不知可申請之信用額度多寡，故委由訴外人丁○○
    代向被告銀行查詢，並依丁○○告知於被告台灣銀行發行之
    國際信用認同卡申請書中之「正卡申請人親簽」一欄簽名，
    而將餘處均未填寫之該空白申請書交由丁○○代向被告銀行
    查詢之，詎該被告丙○○竟與丁○○勾串，由被告丙○○在
    上開空白申請書上填載其餘之資料，並將申請人之「居住地
    址」偽填為他人之住所「台南市○○街○段9巷12號」，另
    聯絡電話亦填載他人之電話（06）0000000，甚者，並盜用
    原告圓形印章蓋於「本行扣款帳號」欄位，致原告始終未收
    到被告台灣銀行所核發之信用卡，更不知已遭人冒名申請及
    何人使用該信用卡之事實，亦未收到任何帳單，嗣被告銀行
    竟向法院聲請核發支付命令，並因而對原告取得487,765元
    之債權執行名義，原告莫名所以，嗣於92年7月2日前往被告
    銀行申請系爭信用卡相關之申請資料後，始知上情，爰依民
    法第184條第1項、第195條第1項、第188第1條，及消費者保
    護法第7條第3項之規定，請求被告應連帶給付原告987,76元
    ，及其中487,765自90年8月6日起至清償日止，並於每月6日
    結算一次滾入本金，按年息百分之16.42 5計算之利息，暨
    自90年9月6日起至清償日止，並於每月6日結算一次滾入本
    金，按年利率百分之10計算之金額，其餘50 0,000元部份，
    自起訴狀繕本送達翌日起至清償日止，按年息百分之5計算
    之利息。被告則以：本件辦理信用卡申請係原告本人之意思
    ，原告在信用卡申請人欄親自簽名，委由第三人丁○○持申
    請表辦理，自與被告銀行成立信用卡使用之契約。原告主張
    被告丙○○與訴外人丁○○勾串，偽刻原告之圓形印章請領
    信用卡，與事實不符，原告應就此部分負舉證責任。雖原告
    稱僅係委由丁○○向臺灣銀行查詢其申請信用卡得使用之額
    度為若干？惟若僅係如此，原告僅需向銀行自行查詢或委由
    丁○○查詢即可，根本不需要填載申請表，原告所稱顯與常
    理不符，亦不符合一般信用卡之作業流程。且原告於申請表
    簽名後，囑由伊時常委任之丁○○持以至銀行辦理手續，顯
    具有委任處理申請信用卡事務或將代理權授與丁○○辦理信
    用卡之外觀事實，被告在此一情況之下，信任而為其辦理信
    用卡之申請，自難認有何侵權行為可言。至於原告稱被告偽
    刻圓形印章蓋於「本行扣款帳號」欄位，但查申請表上所蓋
    用之圓形印章，並非被告所蓋用，上開印章在之前亦已申請
    使用於原告支票存款之印鑑章。又銀行業乃係服務業，原告
    與被告任職之臺灣銀行安南分行素有借貸關係往來，被告基
    於服務客戶之立場，在申請人之指示下，代為填寫相關之資
    料，乃屬情理之常，被告亦有為其他客戶填寫資料之情形，
    此並無違背常理，原告主張係被告虛偽填載，顯無所據。且
    本件信用卡之消費款項，自88年2月起即開始由原告之約定
    帳戶內扣款，最高之扣款金額於88年8月21日且曾達102,250
    元，而被告銀行曾對原告聲請發支付命令，經臺灣臺南地方
    法院90年10月24日發支付命令，命原告應給付臺灣銀行清償
    消費款487,765及利息，原告經收受後亦均未提出異議，可
    見本件信用卡之申請，確係經由原告之本意而為之，自無侵
    權行為可言。縱認被告有侵權行為，其請求權已罹時效而消
    滅，且本件並無消費者保護法之適用等語，資為抗辯。並聲
    明原告之訴駁回，如受不利判決願供擔保請准宣告免為假執
    行。
二、兩造不爭執之事實：
  (一)台北縣國際信用認同卡申請書（以下簡稱系爭信用卡申請書
    ），關於指定帳戶扣繳欄之圓形戊○○印文之印章為原告所
    有，但與該欄指定扣繳帳戶000000000000號留存之印鑑章不
    符。
  (二)上開申請書正卡申請人親簽乙欄，其上「戊○○」為原告所
    親簽。原告於申請書上親簽後，委由訴外人丁○○持至被告
    銀行。
  (三)上開申請書記載之居住地址及帳單地址，均非原告之戶籍地
    。
  (四)上開申請書除正卡申請人親簽乙欄，為原告簽名外，其餘均
    為被告丙○○書寫。
  (五)被告銀行於90年9月間，以本院90年度促字第45723號對原告
    聲請發支付命令，請求原告給付原告於87年12月29日向被告
    申請國際信用卡之消費款487,765元，及自90年8月6日起至
    清償日止，並於每月6日結算一次滾入借款本金，按年息百
    分之16.425計算之利息，暨自90年9月6日起至清償日止，並
    於每月6日結算一次滾入借款本金，按原利率百分之10計算
    之違約金。前開支付命令經送達原告，並於90年12月6日確
    定。
  (六)原告除上開申請書所核發之信用卡外，並未向被告銀行申請
    其他之信用卡使用。
  (七)被告銀行分別於88、89年，分別以88年度促字第52843號、8
    9年度促字第30555號、89年度促字第30556號、89年度促字
    第30557號，對原告聲請核發支付命令，並經法院分別核發
    確定證明書。
三、得心證之理由：
    本件原告起訴主張其於87年12月僅被告銀行發行之系爭信用
    卡申請書之「正卡申請人親簽」一欄簽名，其餘處均未填寫
    之該空白申請書委由丁○○持向被告銀行，嗣被告依該申請
    書核發信用卡，嗣於90年9月間，被告銀行以系爭信用卡未
    依約定給付信用卡消費款，而以本院90年度促字第45723號
    對原告聲請發支付命令，請求原告給付原告於87年12月29日
    向被告申請國際信用卡之消費款487,765元，及自90年8月6
    日起至清償日止，並於每月6日結算一次滾入借款本金，按
    年息百分之16.425計算之利息，暨自90年9月6日起至清償日
    止，並於每月6日結算一次滾入借款本金，按原利率百分之
    10計算之違約金。前開支付命令經送達原告，並於90年12月
    6日確定之事實，業經兩造提出系爭信用卡申請書、本院90
    年度促字第45723號支付命令影本為證，而被告就此部分並
    不爭執，應堪信為真實。惟本件兩造爭執者為，向被告銀行
    申請辦理系爭信用卡是否為原告本人之意思？而被告丙○○
    代為填寫信用卡申請書其餘空白資料，及對指定扣繳帳戶驗
    印之行為，是否侵害原告之權利？並致原告受有損害？故本
    件首應究明者，原告是否有委任訴外人丁○○辦理信用卡。
    經查：
  (一)按當事人主張有利於己之事實者，就其事實有舉證之責任，
    民事訴訟法第277條定有明文。民事訴訟如係由原告主張權
    利者，應先由原告負舉證之責，若原告先不能舉證，以證實
    自己主張之事實為真實，則被告就其抗辯事實即令不能舉證
    ，或其所舉證據尚有疵累，亦應駁回原告之請求。再按侵權
    行為，須以故意或過失不法侵害他人之權利為要件；以侵權
    行為為原因，請求回復原狀或賠償損害者，應就其權利被侵
    害之事實負立證之責；民法第184條第1項前段規定侵權行為
    以故意或過失不法侵害他人之權利為要件，故主張對造應負
    侵權行為責任者，應就對造之故意或過失負舉證責任，若其
    行為並無故意或過失，及無令其負損害賠償責任可言；而所
    謂故意係行為人對於構成要件該當事實即客觀上違反之事實
    ，有所認識。而過失之有無，則以是否怠於善良管理人之注
    意義務為斷，按其情節是否應注意、能注意而不注意，或對
    於侵權行為之事實，雖預見其發生，但確信其不發生者，最
    高法院17上字第917號、17年上字第38號判例、87年台上字
    第78號判決、82年台上字第267號判決、86年台上字第3626
    號判決可資參照。本件原告主張其於87年12月僅於系爭信用
    卡申請書之「正卡申請人親簽」一欄簽名，其餘處均未填寫
    之該空白申請書，委由丁○○持向被告銀行查詢可申請之信
    用額度多寡，詎該被告丙○○竟與丁○○勾串，由被告丙○○在上開空白申請書上填載其餘之資料，並將偽填他人之住
    居所及電話為申請人之居住地址電話，致原告未收到被告台
    灣銀行所核發之信用卡，亦不知遭人冒名申請信用卡使用之
    事實，嗣因被告銀行向法院聲請對原告核發支付命令，並因
    而對原告取得487,765元之債權執行名義後，原告莫名故於
    92年7月2日前往被告銀行申請系爭信用卡相關之申請資料後
    ，始知被告上開侵權行為等情，惟被告所否認，並以前揭情
    詞置辯，揆諸上開說明，自應先由原告舉證證明被告丙○○
    就系爭信用卡申辦過程有故意或過失之不法侵權行為。經查
    ，原告與被告銀行原有消費借款關係，而關於查詢申辦請用
    卡得使用之額度，原告本得以口頭詢問或委由第三人查詢即
    可，自無庸於信用卡申請書正卡申請人親簽乙欄上簽名，而
    依原告從事建築師乙職及其教育程度，其於系爭信用卡申請
    書之「正卡申請人親簽」簽名，並未加以其他註記僅為查詢
    信用卡額度之相關記載，依申請書上之文義，及擬定指定自
    動扣繳000000000000帳號亦為原告向被告銀行所開立之存款
    帳戶，而持上開已由原告簽名系爭信用卡申請書之第三人丁○○亦交付於系爭信用卡申請書蓋用之圓形印章，亦是原告
    於被告銀行往來約定使用之印鑑證明章之一，業據被告提出
    之系爭信用卡申請書、印鑑申請書為證，依上開外觀事實綜
    合觀之，被告丙○○據此自有相當理由依原告委任之訴外人
    丁○○指示，代為填寫系爭信用卡申請其餘未記載項目，並
    確信原告有申辦信用卡之意思，就此被告丙○○已盡善良管
    理人之注意義務。原告雖稱申請書所填載之居住地並非其住
    居所，惟關於戶籍地之記載，被告丙○○故得依身分證等資
    料核閱，惟申請人是否確實住居於申請書之住居所，則非被
    告丙○○所得深究。再者，被告銀行依系爭信用卡申請書核
    發信用卡後，自88年2月起即由原告指定之上開帳戶扣款給
    付系爭信用卡之消費款項，最高之扣款金額於88年8月21日
    曾達102,250元，上開扣款帳戶既是原告向被告銀行設立，
    且該存款帳戶存摺之往來明細摘要處，關於信用卡消費扣款
    亦有「信用卡帳款」之標示，此亦有被告提出之信用卡消費
    明細表及第三人存款存摺影本在卷可稽，若原告無申辦信用
    卡之意，自當存款受扣款之初，即向被告銀行表示異議，更
    無於系爭信用卡使用後，仍多次於指定扣款帳戶存入款項，
    以供扣款。而原告亦無法證明其無申辦信用卡之意，且未持
    有指定扣款帳戶存摺，未知悉扣款乙節，故被告抗辯系爭信
    用卡依原告委任之第三人丁○○指示辦理，並非無據。況原
    告除系爭信用卡外，並未向被告銀行其他信用卡使用，而被
    告銀行於90年9月14日以原告於87年12月29日與被告銀行簽
    訂國際信用卡申請書，未依約定給付487,765及利息為由，
    向本院聲請對原告發支付命令，原告收受該聲請狀及本院90
    年促字第45723號支付命令後，均未提出異議，益證系爭信
    用卡之申請，確係經由原告之本意而為之，且原告亦係知悉
    此事，被告丙○○依其合理判斷，依原告委任之第三人丁○○指示辦理原告信用卡申請資料填寫，自無故意或過失不法
    之處，尚難責求被告應依此負侵權行為責任。
  (二)次按因故意或過失，不法侵害他人之權利者，負損害賠償責
    任，民法第184條第1項前段定有明文。而侵權行為所發生之
    損害賠償請求權，以有故意或過失不法侵害他人權利及因此
    受有實際損害為成立要件，若其行為並無故意或過失，或絕
    無損害發生，即無賠償之可言（最高法院19年上字第3041號
    、49年台上字第2323號、54年台上字第1523號判例意旨參照
    ）。查據系爭信用卡申請書所指定原告於被告銀行開立0000
    00000000存款帳戶為信用卡消費款自動扣繳帳戶，而蓋用之
    圓形印文，雖為原告所有，惟與被告銀行所約定之取款方形
    印文不符，被告丙○○未發覺其中差異，竟與核定驗印，就
    此部分，被告丙○○顯有過失。惟承前所述，系爭信用卡係
    由原告向被告銀行申辦，而與被告銀行成立信用卡使用契約
    關係，就系爭信用卡消費款自應原告負清償之責，是以被告
    丙○○雖未盡核章之責，惟自被告銀行開立000000000000存
    款帳戶所扣之信用卡消費款，仍為清償原告之債務，就原告
    財產總額並未因此減少，故原告實際上並未受有損害，而揆
    諸前開說明損害賠償之債，係以實際上受有損害為成立要件
    ，倘無損害，即不發生賠償問題，是故原告基於民法第184
    條第1項、第195條第1項、第188第1條之規定，請求被告連
    帶賠償987,76五元及利息，並非有據。
  (三)原告另主張依消費者保護法第7條第3項規定，請求被告負連
    帶賠償責任等情，惟如前所述，被告丙○○並無故意或過失
    ，不法侵害原告之權利者，且原告實際上亦並未受有損害，
    從而原告此部分之請求權，亦無理由。
四、綜上所述，原告依民法第184條第1項、第195條第1項、第18
    8第1條，及消費者保護法第7條第3項之規定，請求被告應連
    帶給付原告987,76元，及其中487,765自90年8月6日起至清
    償日止，並於每月6日結算一次滾入本金，按年息百分之
    16.425計算之利息，暨自90年9月6日起至清償日止，並於每
    月6日結算一次滾入本金，按年利率百分之10計算之金額，
    其餘50 0,000元部份，自起訴狀繕本送達翌日起至清償日止
    ，按年息百分之5計算之利息，為無理由，不應准許。原告
　　既受敗訴判決，則其假執行之聲請，已失所依附，應併予駁
  　回。
五、本件事實已臻明確，兩造其餘攻擊防禦方法及證據經予審酌
    ，核與判決結果不生影響，爰不再一一論述，併此敘明。
六、結論：本件原告之訴為無理由，依民事訴訟法第78條，判決
    如主文。
中　　華　　民　　國　　94　　年　　9 　　月　　7 　　日
                      臺灣臺南地方法院民事第三庭
                            法　官　田幸艷
以上正本證明與原本無異
如對本判決上訴，須於判決送達後20日內向本院提出上訴狀
中　　華　　民　　國　　94　　年　　9 　　月　　8 　　日
                            書記官  陳淑貞
